臺灣高等法院刑事裁定　　　　　　　　　　　　　　九十三年度毒抗字第一五四號
　　抗　告　人　臺灣板橋地方法院檢察署檢察官
　　受　處分人　甲○○
右抗告人因受處分人違反毒品危害防制條例案件，不服臺灣板橋地方法院九十三年度
毒聲字第七一三號，中華民國九十三年四月十三日裁定（聲請案號：臺灣板橋地方法
院檢察署九十三年度聲觀字第五○三號），提起抗告，本院裁定如左：
    主  文
原裁定撤銷。
甲○○施用第一級毒品，應送勒戒處所觀察、勒戒。
    理  由
一、按毒品危害防制條例業於民國九十三年一月九日修正公布施行，依修正後該條例
    （下稱新法，修正前同條例則稱舊法）第三十五條雖為刑法第二條關於新舊法適
    用之特別規定，惟該條文僅就新法「施行前繫屬之案件」為規範之對象，至於在
    舊法時期犯罪，於新法「施行後繫屬之案件」如何適用法律，則無明文，於此情
    形自應回歸刑法第二條，以為適用法律之依據；又犯施用毒品罪，經觀察、勒戒
    後，無繼續施用毒品傾向，經檢察官為不起訴處分，五年內（即於舊法時期）再
    犯者，新舊法規定有別，其有利、不利，已涉及刑責，非屬「保安處分」之問題
    ，有最高法院九十三年度台非字第一四六號判決要旨可資參照。
二、原裁定意旨以：毒品危害防制條例關於觀察、勒戒或強制戒治之刑事處分，屬保
    安處分之類型，依刑法第二條第二項之規定，自應適用裁判時之法律。而依新法
    第二十三條第二項規定，對於觀察、勒戒或強制戒治執行完畢釋放後，五年內再
    犯第十條之罪者，逕由「檢察官依法追訴」，毋庸依舊法第二十條第三項規定再
    經觀察勒戒之程序。
三、抗告意旨則以：新法關於修正前繫屬之施用毒品案件，已於同條例第三十五條規
    定適用之方式，如修正前之規定有利於行為人者，適用最有利於行為人之法律。
    本件受處分人係觀察勒戒執行完畢釋放後，五年內再犯施用毒品之罪，依新法應
    依法追訴，依舊法規定，受處分人觀察勒戒之結果無施用毒品之傾向，應由檢察
    官為不起訴處分，自以舊法之規定，有利於受處分人。爰依舊法第二十條第三項
    前段規定，請求將原裁定撤銷，另裁定將受處分人送勒戒處所觀察、勒戒。
四、經查：
  (一)本件受處分人甲○○經警查獲於九十二年十月三十一日下午二時十五分許，採尿
    前回溯二十六小時內某時分，施用第一級毒品海洛因，經檢察官聲請將被告送勒
    戒處所觀察、勒戒，於九十三年四月十二日繫屬於原審法院，屬於在舊法時期犯
    罪，於新法「施行後繫屬之案件」，應以刑法第二條為適用法律之依據。
  (二)受處分人前因施用第二級毒品經送觀察、勒戒後，認無繼續施用毒品之傾向，於
    八十九年十月十九日，經台灣桃園地方法院察署檢察官為不起訴處分確定，有同
    署八十九年度毒偵字第六三四０號不起訴處分書及被告全國前案紀錄表在卷可參
    （見九十三年度毒偵字第一一七五號卷第六頁、原審卷第四頁），則受處分人經
    前不起訴處分後，五年內再犯施用第一級毒品罪，新舊法規定有別，已涉及有利
    、不利比較之刑責問題，依首揭裁判意旨，非純屬保安處分性質，無法逕予適用
    裁判時之法律。
  (三)本件受處分人前犯施用毒品罪，經觀察、勒戒後，無繼續施用毒品傾向，經檢察
    官為不起訴處分，五年內再犯施用第一級毒品罪等情，有明生生物科技股份有限
    公司濫用藥物檢體檢驗報告乙紙附卷可稽（見九十三年度核退字第十六號卷第七
    頁）。依舊法第二十條第三項規定，應再裁定送勒戒處所觀察、勒戒；倘依新法
    第二十條、第二十三條第二項之規定，應依法追訴，於此情形，自以舊法之規定
    ，有利於行為人。則本件法院應就檢察官將受處分人送勒戒處所觀察、勒戒之聲
    請，以其條件為是否合乎規定而為准許與否之裁定，乃原審遽認觀察、勒戒之處
    分為保安處分性質，逕予適用裁判時之法律，容有未洽。檢察官指摘原裁定不當
    ，為有理由，自應由本院將原裁定撤銷，並依檢察官聲請裁定如主文第二項所示
    。
據上論斷，依刑事訴訟法第四百十三條、修正前毒品危害防制條例第二十條第三項、
刑法第十一條前段、第二條第一項但書，裁定如主文。
中　　　華　　　民　　　國　　九十三　　年　　　八　　　月　　  九  　　日
                            臺灣高等法院刑事第五庭
                                  審判長法  官  曾　德　水
                                        法  官  林　勤　綱
                                        法  官  魏　新　國
右正本證明與原本無異。
不得再抗告。
                                        書記官　陳　秋　雄
中　　　華　　　民　　　國　　九十三　　年　　　八　　　月　　　十　　　日
